臺灣屏東地方法院刑事判決　　　　　　　　　　　　　九十三年度訴字第三一九號
　　公　訴　人　臺灣屏東地方法院檢察署檢察官
　　被　　　告　丙○○
右列被告因偽造文書案件，經檢察官聲請簡易判決處刑（九十三年度偵字第一０九一
號），本院改依通常程序審理，判決如左：
      主  文
丙○○行使偽造之私文書，足以生損害於公眾及他人，累犯，處有期徒刑肆月，如易
科罰金，以參佰元折算壹日。
扣案附表編號一、二之統一發票貳張均沒收。
      事  實
一、丙○○曾於民國八十九年十一月間，因違反毒品危害防制條例案件，經臺灣高雄
    地方法院判處有期徒刑六月確定，甫於九十一年六月六日執行完畢，猶不悔改，
    明知其於九十二年五月間某日，自不詳姓名、年籍之成年男子，所交付如附表編
    號一、二所示之之統一發票二紙，分別為經偽造、變造，仍予收受，並基於行使
    偽造、變造私文書及為自己不法之所有之意圖，於九十二年七月二十八日下午二
  時四十五分許，持上開發票，前往臺中市○○區○○路四段六七０號合作金庫銀
    行股份有限公司甲○○○（下稱合庫甲○○○），欲向該銀行承辦人員丁○○詐
    領二千元獎金而予以行使，足以生損害於財政部關於該統一發票發行之正確性及
    合作金庫銀行股份有限公司、寶陞生活館有限公司（以下簡稱寶陞公司）、統一
    超商股份有限公司，為丁○○察覺報警當場查獲而詐欺未遂，並扣得上開偽造、
    變造之統一發票二紙。
二、案經臺中市警察局第五分局報請臺彎臺中地方法院檢察署檢察官呈請臺灣高等法
    院檢察署檢察長核轉台灣屏東地方法院檢察署檢察官偵查起訴。
      理  由
一、訊據被告丙○○固不否認有持上開發票，至合庫甲○○○擬兌領中獎獎金一情，
    惟矢口否認前開犯行，辯稱：該二紙發票是伊在超商旁邊撿到的，伊不知道該發
    票是假的云云，經查：
(一)、附表編號一、二之統一發票二紙，分屬偽造及變造，業經證人即合庫北囤分庫職
    員丁○○於本院審理中證稱：編號一的發票整張都是假的，因為紙質不同，一摸
    即知，且財政部發行的發票不會留區域號碼，該張發票上又有對襯的浮水印，中
    央印製廠印製的發票為不定點壓製，浮水印是不會對稱的；編號二的發票是變造
    的，因為印的很清楚，不會模糊，底色很清楚，上面才會浮出號碼，該張發票下
    面的汽車很清楚，一般的影印機沒辦法印那麼清楚，且該張發票上有不對稱浮水
    印等語（本院卷第六六頁至第六七頁、第六九頁至第七十頁）。而證人即寶陞生
    活館有限公司（以下簡稱寶陞公司）之職員乙○○，於本院審理時亦證稱：附表
    編號一之發票非寶陞公司所開立，只有上面的發票號碼為寶陞公司的，其餘的消
    費金額及序號，均與該公司同一發票號碼所留存的存根聯不符等語（本院卷第七
    二頁）。此外，附表編號二之統一發票，與卷附同號發票之金額、序號亦均不同
    ，足見該發票就統一發票號碼部分已有變造，是足認附表編號一、二之統一發票
    分屬偽造、變造而成無疑（公訴意旨認附表編號二之發票為偽造而成，容有誤會
    ，應予敘明）。而被告確有持上開偽造、變造之統一發票，至合庫甲○○○擬兌
    領中獎金額之事實，已經被告自承在卷，並經證人丁○○於偵查中及本院審理中
    證述綦詳，此部分之事實，亦堪認定。
(二)、被告雖否認知悉上開發票分屬偽造、變造而成，惟被告先於偵查中供稱：該發票
    是其在嘉義後火車站超商買東西出來後，在門口的地上撿到的，當時只撿到這二
    張統一發票云云（台灣台中地方法院檢察署偵查卷第二八頁）；嗣又改稱：該統
    一發票是其在嘉義竹崎鄉鄉下的一間超商旁邊撿到的，當時一共撿到七、八張統
    一發票云云（台灣屏東地方法院檢察署偵查卷第十六頁），就該發票來源，前後
    所述不一，難以採信，足見其畏罪亟於掩飾之狀；況被告供稱其撿到該發票時，
    該發票係被揉成一團云云（本院卷第二六頁），惟觀之上開二紙發票，表面平整
    ，並無被揉捏成一團之摺痕，有上開發票二紙附卷可參（台灣台中地方法院檢察
    署偵查卷第二十頁），更見被告欲蓋彌彰之情。基上所述，足徵被告明知上開發
    票係屬偽造、變造，並自不詳姓名、年籍之成年男子處所收受無疑。
(三)、綜上所述，被告所辯，顯係卸責之詞，不足採信，本件事證明確，被告犯行應堪
    認定。
三、按統一發票係營業稅法第三十二條第一項所定營業人銷售貨物或勞務，開立予買
    受人之憑證，性質上屬私文書。觀諸同法條第三項明定：「統一發票，由政府印
    製『發售』，或核定營業人『自行印製』... 」尤為明瞭。至財政部依營業稅法
    第五十八條訂定之「統一發票給獎辦法」，旨在防止逃漏、控制稅源及促進統一
    發票之推行，而以定期開獎，給予獎金之方式，鼓勵買受人向營業人索取統一發
    票，為其附隨目的。又有價證券固以實行券面所表示之權利時，必須占有該券為
    特質，但具有此項特質之證券（文書），在論理法則上，不能認為均屬有價證券
    。統一發票中獎與否，純繫於偶然之事實，不因中獎人必須占有該中獎之統一發
    票，始得領取獎金（統一發票給獎辦法第九條參照），而影響統一發票之私文書
    性質（最高法院八十九年度台上字第二六０八號判決、六十三年十一月五日第四
    次刑庭總會決議、臺灣高等法院八十五年度法律座談會結論參照）。查被告明知
    為偽造、變造之統一發票而仍行使，足以生損害於財政部關於該統一發票發行之
    正確性及合作金庫銀行股份有限公司，係犯刑法第二百十六條、第二百十條之行
    使偽造、變造私文書罪，公訴人認係犯同條之行使偽造私文書罪，尚有未洽。被
    告以此變造之統一發票向合庫甲○○○詐領中獎金額，因被發覺而未遂，係犯刑
    法第三百三十九條第三項、第一項之詐欺取財未遂罪。被告以一行使行為同時觸
    犯行使偽造、變造私文書罪，應依想像競合犯之規定，從一重之行使偽造私文書
    罪處斷。被告所犯行使偽造私文書罪及詐欺取財未遂間，有方法結果之牽連犯關
    係，為裁判上一罪，應從較重之行使偽造私文書罪一罪論處。又被告曾於八十九
    年十一月間，因違反毒品危害防制條例案件，經臺灣高雄地方法院判處有期徒刑
    六月確定，甫於九十一年六月六日執行完畢，有臺灣高等法院被告全國前案紀錄
    表及臺灣屏東地方法院檢察署刑案資料查註紀錄表各一份在卷可參，其受有期徒
    刑之執行完畢後，五年之內再犯有期徒刑以上之本罪，為累犯，應依法加重其刑
    。爰審酌被告明知所持統一發票分屬偽造、變造，仍持向銀行詐領獎金，擾亂財
    政部發放獎金之正確性及金融行庫之金融業務至深且鉅，且犯後否認犯行、態度
    不佳，及所擬詐領金額僅二千元，犯情節尚非嚴重等一切情狀，量處如主文所示
    之刑，並諭知易科罰金之折算標準。至扣案附表編號一、二之統一發票二紙，為
    被告所有，且為供犯罪所用之物，應依刑法第三十八條第一項第二款沒收之。
據上論結，應依刑事訴訟法第四百五十二條、第二百九十九條第一項前段，刑法第二
百十六條、第二百十條、第三百三十九條第三項、第一項、第五十五條、第四十七條
、第四十一條第一項、第三十八條第一項第二款，罰金罰鍰提高標準條例第一條前段
、第二條，判決如主文。
本案經檢察官何克昌到庭執行職務。
中      華      民      國      九十三      年      七    月    二十三  日
                                      臺灣屏東地方法院刑事第三庭
                                          審判長法  官  蔡國卿
                                                法  官  楊萬益
                                                法  官  柯雅惠
右正本證明與原本無異。
如不服本判決應於收受本判決送達後十日內向本院提出上訴書狀，其未敘述上訴理由
者，並得於提起上訴後十日內向本院補提理由書狀（均須按他造當事人之人數附繕本
 ）「切勿逕送上級法院」
                                                書記官  周秀香
中      華      民      國      九十三      年      七    月    二十三  日
附表：
   ┌──┬──────────┬────┬────┬───────┬─────┐
   │編號│統一發票號碼        │消費金額│中獎金額│開立之公司或商│偽造、變造│
   │    │                    │(新台幣)│(新台幣)│號            │情形      │
   │    │                    │        │       │              │          │
   ├──┼──────────┼────┼────┼───────┼─────┤
   │ １ │ＴＤ00000000│八十元  │一千元  │寶陞生活館有限│偽造      │                  │
   │    │                    │        │        │公司（設高雄市│          │
   │    │                    │        │        │二聖一路五八號│          │
   │    │                    │        │        │一樓）        │          │
   ├──┼──────────┼────┼────┼───────┼─────┤
   │ ２ │ＴＫ00000000│六十五元│一千元  │統一超商股份有│變造統一發│
   │    │                    │        │        │限公司嘉義縣第│票號碼為Ｔ│                  │
   │    │                    │        │        │一分公司      │Ｋ一四八九│
   │    │                    │        │        │              │六一二六  │
   └──┴──────────┴────┴────┴───────┴─────┘
附錄：
刑法第二百十六條
行使第二百十條至第二百十五條之文書者，依偽造、變造文書或登載不實事項或使登
載不實事項之規定處斷。
刑法第二百十條
偽造、變造私文書，足以生損害於公眾或他人者，處五年以下有期徒刑。
